臺灣臺中地方法院刑事判決　　　　　　 96年度中簡字第640號
公　訴　人　臺灣臺中地方法院檢察署檢察官
被　　　告　甲○　　○○○　 .
　　　　　　　　　　37歲民.
　　　　　　　　　　現於台灣台中看守所羈押中
上列被告因偽造文書案件，經檢察官聲請以簡易判決處刑（95年
度偵字第22703號），本院判決如下：
    主    文
甲○ ○○○  ○○○○○（即呂氏祥）共同偽造公印文，處
有期徒刑參月，如易科罰金，以銀元參佰元即新台幣玖佰元折算
壹日。並於刑之執行完畢或赦免後，驅逐出境。偽造之「甲○
○○○  ○○○○○」名義之中華民國外僑居留證（含其上偽造
之「內政部印」公印文壹枚）沒收。又行使偽造特種文書，處拘
役伍拾伍日，如易科罰金，以新台幣壹仟元折算壹日。偽造之「
甲○ ○○○  ○○○○○」名義之中華民國外僑居留證（含其上
偽造之「內政部印」公印文壹枚）沒收。
    犯罪事實及理由
一、甲○ ○○○ ○○○○○（中文姓名：呂氏祥，下稱呂氏祥）
    於民國92年11月2日，經合法申請來台工作，受僱於李仁琳
    任監護工一職，惟於93年5月1日逃逸。呂氏祥為能在臺尋得
    其他工作，即與真實姓名年籍不詳之某成年男子，共同基於
    偽造特種文書並據以行使及偽造公印文之犯意聯絡，以新台
    幣（下同）5千元之代價，於95年4月20日前某時，在台中縣
    神岡鄉某處，將自己之照片交予該男子，由該男子以不詳方
    法，偽造貼有呂氏祥相片、其上有「內政部印」公印文1枚
    之中華民國外僑居留證1張（居留證上姓名為「陳氏像蘭」
    ，然居留證上護照號碼為另1名為「HOANG VAN LUY」、已於
    94年6月14日離境之越南籍男子），而於95年4月20日，在台
    中縣神岡鄉某處將上開偽造之外僑居留證持交呂氏祥，供呂
    氏祥使用，足生損害於我國主管機關管理外籍人士來臺居留
    及工作之正確性。呂氏祥乃於95年11月底某日，與王茂雄（
    由台灣台中地方法院檢察署檢察官另行偵辦中）至台中縣神
    岡鄉○○路68號，持上開偽造之中華民國外僑居留證向洪賀
    承租房屋。又於96年1月21日20時30分許，員警接獲檢舉至
    台中縣神岡鄉○○路68號查緝非法外籍勞工，呂氏祥為避免
    遭查獲，竟另基於行使偽造特種文書之犯意，向員警行使上
    開偽造中華民國外僑居留證，足生損害於陳氏像蘭本人、入
    出國及移民署關於管理外僑資料之正確性。惟因其所行使之
    前揭居留證上之護照號碼係一名已離境之越南籍男性，遭警
    識破，而查獲上情，並當場扣得前揭偽造之中華民國外僑居
    留證1紙。
二、前開犯罪事實，有：(一)被告於警詢、偵訊及本院調查時之自
    白。(二)證人洪賀、王茂雄於警詢及偵訊時之證述。(三)扣案之
    中華民國外僑居留證1張等為證。本件事證明確，被告犯行
    堪以認定。
三、核被告所為，係犯刑法第218條第1項之偽造公印文罪，及同
    法第216條、第212條之行使偽造特種文書罪（指被告於96年
    1月21日為警查獲時）。被告於95年11月租屋時第1次行使偽
    造特種文書之行為應為其偽造公印文罪所吸收，不另論罪（
    最高法院80年度台上字第786號刑事判決要旨參照，被告於
    偽造上開外僑居留證之同時，亦有偽造其上「內政部印」之
    公印文，本院自不得僅論以被告涉犯行使偽造特種文書罪，
    而置刑法第218條第1項處刑較重之偽造公印文罪於不問之理
    ）；被告就上開偽造公印文犯行，與真實姓名年籍不詳之某
    成年男子有犯意聯絡及行為分擔，為共同正犯。聲請簡易判
    決處刑書疏未論及被告偽造公印文部分之犯罪事實，惟因該
    部分與業經載明之行使偽造特種文書犯行間，有吸收關係之
    實質上一罪關係，本院自應併予審理。被告所犯上開偽造公
    印文罪及行使偽造特種文書罪間，犯罪手段互異，犯意個別
    ，應予分論併罰。爰審酌被告犯罪動機、目的、手段、對於
    公務機關業務管理正確性之危害程度、被告藉由該犯罪行為
    在台非法打工所衍生勞動就業市場及社會治安之不利影響、
    被告犯罪後坦承犯行之態度、智識程度等一切情狀，就其所
    犯之罪，分別量處如主文所示之刑。另被告偽造公印文後，
    刑法第41條第1項亦經修正公布，被告於偽造公印文時之舊
    刑法第41條第1項前段係規定：「犯最重本刑為5年以下有期
    徒刑以下之刑之罪，而受6個月以下有期徒刑或拘役之宣告
    ，因身體、教育、職業、家庭之關係或其他正當事由，執行
    顯有困難者，得以1元以上3元以下折算一日，易科罰金。」
    ，及修正前罰金罰鍰提高標準條例第2條前段（現已刪除）
    規定，就其原定數額提高為100倍折算1日，則被告偽造公印
    文時之易科罰金折算標準，應以銀元300元折算1日，經折算
    為新台幣後，應以新台幣900元折算為1日，惟新刑法第41條
    第1項前段則規定：「犯最重本刑為5年以下有期徒刑以下之
    刑之罪，而受6個月以下有期徒刑或拘役之宣告者，得以新
    台幣1,000元、2, 000元或3,000元折算1日，易科罰金。」
    比較修正前後之易科罰金折算標準，以95年7月1日修正前
    之規定較有利於被告，是爰就被告偽造公印文罪部分，諭知
    以銀元3百元即新台幣9百元折算1日之易科罰金折算標準。
    又被告屬越南籍，為外國人，其因偽造公印文罪在我國境內
    犯罪而受有期徒刑以上刑之宣告，爰就此部分依刑法第95條
    規定，宣告於刑之執行完畢或赦免後予以驅逐出境。扣案之
    中華民國外僑居留證1張，屬被告所有供上開犯罪所用之物
    ，業據其於警詢及偵審中供承至明，依刑法第38條第1項第2
    款之規定，宣告沒收。至被告在該張外僑居留證上所偽造之
    「內政部印」公印文1枚，則屬該特種文書之一部，已因沒
    收該張偽造外僑居留證而包括在內，本院自毋庸重複再為沒
    收之諭知（最高法院63年台上字第2770號判決要旨同此結論
    ，可資參照）。
四、依刑事訴訟法第449條第1項、第454條第2項，刑法第2條第1
    項前段、第28條、第212條、第216條、第218條第1項、修正
    前刑法第41條第1項前段、現行刑法第41條第1項前段、第95
    條、第38條第1項第2款，刑法施行法第1條之1，罰金罰鍰提
    高標準條例第1條前段、修正前罰金罰鍰提高標準條例第2條
    ，現行法規所定貨幣單位折算新台幣條例第2條，逕以簡易
    判決處如主文所示之刑。
五、如不服本判決，得於判決書送達之日起10日內，以書狀敘述
    理由，向本院提出上訴（須附繕本）。
中　　華　　民　　國　　96　　年　　3 　　月　　19　　日
                  台中簡易庭    法  官  陳姵君
以上正本證明與原本無異。
　　　　　　　　　　　　　  　　書記官  莊金屏
中　　華　　民　　國　　96　　年　　3 　　月　　19　　日
附錄論罪法條：
中華民國刑法第216條
行使第210條至第215條之文書者，依偽造、變造文書或登載不實
事項或使登載不實事項之規定處斷。
中華民國刑法第212條
偽造、變造護照、旅券、免許證、特許證及關於品行、能力服務
或其他相類之證書、介紹書，足以生損害於公眾或他人者，處1
年以下有期徒刑、拘役或3百元以下罰金。
中華民國刑法第218條
偽造公印或公印文者，處 5 年以下有期徒刑。
盜用公印或公印文足以生損害於公眾或他人者，亦同。
